臺灣高等法院刑事裁定
111年度抗字第82號
抗  告  人  
即  受刑人  吳宗陸




上列抗告人因聲請定其應執行刑案件，不服臺灣宜蘭地方法院中
華民國110年11月30日裁定（110年度聲字第690號），提起抗告
，本院裁定如下：
    主  文
抗告駁回。                                             
    理  由
一、抗告意旨略以：原裁定僅小幅減刑4個月，惟抗告人即受刑
    人吳宗陸所犯施用毒品罪，屬於個人自戕，對於他人生命、
    身體、財產等法益，尚無明顯而重大的實害，且施用毒品者
    均有相當程度之成癮性與心理依賴，其犯罪心態與一般刑事
    犯罪之本質並不相同，應側重適當之醫學治療及心理矯治為
    宜。又抗告人數罪併罰部分係同一性質，然刑事罪責相較於
    殺人、強盜等重罪科刑卻不遑多讓，並不公平。另我國採寬
    嚴並進之刑事政策，期在有效壓制犯罪，另一方面對於危害
    社會較輕微之犯罪，或有可能改善之犯罪採緩和之刑事政策
    ，不採刑罰應報主義，而著重在矯治與教化功能。爰請求撤
    銷原裁定，衡酌責任遞減、限制加重、比例原則、罪刑相當
    原則，重新給予抗告人悔過向上之機會云云。
二、按：
㈠、裁判確定前犯數罪者，併合處罰之；數罪併罰有2裁判以上者
    ，應依刑法第51條之規定定其應執行之刑；宣告多數有期徒
    刑者，於各刑中之最長期以上，各刑合併之刑期以下，定其
    刑期，但不得逾30年，刑法第50條第1項前段、第53條、第5
    1條第5款分別定有明文。
㈡、法院就自由裁量權之行使，除不得逾越法律所規定範圍之外
    部性界限外，另應受比例原則、公平正義原則之規範，謹守
    法律秩序之理念，體察法律之規範目的，使其結果實質正當
    ，合於裁量之內部性界限，俾與立法本旨相契合。刑法第51
    條第5款規定數罪併罰，宣告多數有期徒刑者，應於各刑中
    之最長期以上，各刑合併之刑期以下，定其應執行之刑期，
    但不得逾30年，此即為外部性界限。是在數罪併罰有二裁判
    以上定其應執行刑時，自應受前揭外部性界限及內部性界限
    之拘束，二者均不得有所逾越，至於在外部性界限及內部性
    界限範圍內之刑之量定，則為實體法上賦予法院得自由裁量
    之事項，法院所為裁量如未逾越上開規定之外部界限、定應
    執行刑之恤刑目的及不利益變更禁止原則，又未濫用其職權
    ，即難任意指為違法或不當（最高法院80年台非字第473號
    判例及同院94年度台非字第233號判決、96年度台上字第758
    3號、97年度台上字第2017號、107年度台抗字第8號等判決
    參照）。
㈢、數罪併罰之定應執行之刑，係出於刑罰經濟與責罰相當之考
    量，並非予以犯罪行為人或受刑人不當之利益，為一種特別
    的量刑過程，相較於刑法第57條所定科刑時應審酌之事項係
    對一般犯罪行為之裁量，定應執行刑之宣告，乃對犯罪行為
    人本身及所犯各罪之總檢視，除應考量行為人所犯數罪反應
    出之人格特性，並應權衡審酌行為人之責任與整體刑法目的
    及相關刑事政策，在量刑權之法律拘束性原則下，依刑法第
    51條第5款之規定，採限制加重原則，並應受法秩序理念規
    範之比例原則、平等原則、責罰相當原則、重複評價禁止原
    則等自由裁量權之內部抽象價值要求界限之支配，使以輕重
    得宜，罰當其責，俾符合法律授與裁量權之目的，以區別數
    罪併罰與單純數罪之不同，兼顧刑罰衡平原則。個案之裁量
    判斷，除非有全然喪失權衡意義或其裁量行使顯然有違比例
    、平等諸原則之裁量權濫用之情形，否則縱屬犯罪類型雷同
    ，仍不得將不同案件裁量之行使比附援引為本案之量刑輕重
    比較，以視為判斷法官本於依法獨立審判之授權所為之量情
    裁奪有否裁量濫用之情事。此與所謂相同事務應為相同處理
    ，始符合比例原則與平等原則之概念，迥然有別（最高法院
    100年度台抗字第440號裁定、100年度台上字第21號判決意
    旨參照）。　　
三、經查：
㈠、抗告人業於抗告狀表示其對本件定應執行刑如何定刑之意見
    ，故本院毋庸再發函詢問其意見，合先敘明。
㈡、本件抗告人所違反毒品危害防制條例等案件，業經原審法院
    先後判處如原裁定所示之刑，均經確定在案，嗣經臺灣宜蘭
    地方檢察署檢察官向最後事實審之原審法院聲請定其應執行
    之刑，經原審法院審核認為正當，依上揭法律規定，裁定抗
    告人所犯各罪所處之刑應執行有期徒刑6年。本院審酌：原
    審就抗告人所犯上開各罪，定應執行有期徒刑6年，係在各
    宣告刑之最長期7月以上，各刑合併之刑期6年7月以下（內
    部界限6年4月），其所定應執行之刑期，並未違反刑法第51
    條第5款之界限。又抗告人經檢察官向原審法院聲請定其應
    執行之刑，亦獲有較原裁定附表所示之刑其內部界限總和減
    少有期徒刑4月之利益，並無顯然過重或違反比例、公平原
    則及刑法規定數罪合併定應執行刑之立法旨趣，自不得任意
    指為違法。況抗告人所犯各罪，罪質均不相同，並無責任非
    難重複之情形。是原審已斟酌抗告人之罪責、行為方式、危
    害情況、侵害之法益、犯罪次數，及整體犯罪非難評價等總
    體情狀，及其中數罪曾受定應執行刑之恤刑利益等情，為整
    體非難之評價後，予以定刑，原審之裁量，核無逾越刑法第
    51條第5款所定之外部界限，且為貫徹刑法量刑公平正義之
    理念，適用「限制加重原則」之量刑原理，對抗告人給予適
    度之刑罰折扣，亦未逾越法律之規範目的及法律秩序理念規
    範之比例原則、平等原則、責罰相當原則、重複評價禁止原
    則等自由裁量之內部界限，當屬法院於個案中職權之適法行
    使，揆諸前開規定及裁判意旨說明，並無濫用裁量權等違法
    或不當之處。是抗告人請求重新給予合乎責任遞減、限制加
    重、比例原則，以及罪刑相當原則之裁定云云，自非有據。
㈢、綜上所述，原裁定並無違誤或不當之處，抗告意旨徒憑己意
    ，空言請求重新定其應執行刑，任指原裁定不當，核無理由
    ，應予駁回。
據上論斷，應依刑事訴訟法第412條，裁定如主文。
中　　華　　民　　國　　111 　年　　1 　　月　　24　　日
  　　　　     　 刑事第二十六庭審判長法　官  劉嶽承
                                      法　官  古瑞君
                                      法　官  廖紋妤
以上正本證明與原本無異。      
如不服本裁定，應於收受送達後5日內向本院提出抗告狀。
                                      書記官  江珮菱
中　　華　　民　　國　　111 　年　　1 　　月　　25　　日